【裁判字號】    98,交聲,499
【裁判日期】    980731
【裁判案由】    交管條例聲異
【裁判全文】
臺灣板橋地方法院交通事件裁定         98年度交聲字第499號
原處分機關  交通部公路總局臺北區監理所板橋監理站
異  議  人  統一速達股份有限公司
法定代理人  甲○○
代  理  人  乙○○
上列受處分人因違反道路交通管理處罰條例案件，對於交通部公
路總局臺北區監理所民國98年2 月18日所為之北監營裁字裁40-B
00000000號裁決處分（原舉發通知單號碼：高雄市政府警察局三
民第二分局高市警交字第B00000000 號），聲明異議，本院裁定
如下：
    主  文
原處分撤銷。
統一速達股份有限公司汽車所有人牌照破損，不報請公路主管機
關補發、換發或重新申請，處罰鍰新台幣百元。
    理  由
一、原處分意旨略以：異議人即受處分人所有車號3T-732之營業
    一般小貨車於民國98年1 月5 日15時32分，行經高雄市三民
    區○○○路與建武路口處，經高雄市政府警察局三民第二分
    局覺民路派出所員警以異議人有「塗抹污損（將車號以綠漆
    噴塗）致無法辨識號牌」之違規事由，而以98年1 月5 日高
    市警交字第B00000000 號舉發違反道路交通管理事件通知單
    （以下均簡稱舉發違規通知書）掣單舉發，嗣異議人提出申
    訴，經交通部公路總局臺北區監理所（下稱原處分機關）函
    請舉發警局調查結果，認受處分人確有「塗抹污損汽車牌照
    不能辨識號牌」之違規事實，乃依道路交通管理處罰條例第
    13條第1 款及違反道路交通管理事件統一裁罰基準表之規定
    ，於98年2 月18日以北監營裁字裁40-B00000000號裁處受處
    分人罰鍰新臺幣（下同）3,000 元。異議人於98年2 月18日
    收受上揭裁決書後，旋於同年3 月4 日提出本件異議。
二、異議理由略以：車號3T-732之牌照為異議人於89年11月向臺
    北區監理所領得，牌照顏色為綠色漆底，字體為白色塗漆。
    警方於舉發時字體白漆部分確有脫落現象，然道路交通管理
    處罰條例第13條第1 款所處罰之違規行為應為汽車所有人以
    塗抹、污損牌照使之無法辨識之「積極」行為。異議人並無
    此塗抹、污損牌照使之無法辨識之「積極」行為，前揭牌照
    字體白漆脫落現象係因使用多年，自然耗損所致，狀請鈞院
    勘驗係爭牌照本體以明異議人所述，為此聲明異議等語。
三、按汽車號牌不得變造損毀、塗抹或粘貼其他材料、加裝邊框
    或霓虹燈、裝置旋轉架、顛倒懸掛或以安裝其他器具之方式
    使不能辨認其牌號，並不得以他物遮蔽，如有污穢，致不能
    辨認其牌號時，應洗刷清楚，道路交通安全規則第11條第2
    項定有明文。又按汽車行駛有損毀或變造汽車牌照、塗抹污
    損牌照，或以安裝其他器具之方式，使不能辨認其牌號之情
    形者，處汽車所有人2,400 元以上4,800 元以下罰鍰，並責
    令申請換領牌照或改正；又汽車行駛有號牌遺失或破損，不
    報請公路主管機關補發、換發或重新申請，處汽車所有人30
    0 元以上600 元以下罰鍰，並責令改、補換牌照或禁止其行
    駛，道路交通管理處罰條例第13條第1 項、第14條第1 項第
    1 款分別定有明文。前開2 規定，立法意旨均在規範道路交
    通主管機關為維護交通秩序及汽車行政管理之正確性，且兼
    有防範駕駛人逃避交通稽查與脫免違規處罰之目的。其所不
    同者，乃在於前開條例第13條第1 款條文之「不能辨認其牌
    照」之原因，係出於「變造」、「塗抹污損」、「安裝其他
    器具」等方式將汽車牌照損毀所致；而第14條第1 款之「牌
    照破損」，則係牌照非因汽車所有人或駕駛人故意損毀而破
    損後（包括因行為人之「過失」或「自然因素所形成」所肇
    致），延不申請換發，導致交通稽查困難之情形，較之前開
    規定，惡害較輕。由此二規定之構成要件暨法律效果比較以
    觀，顯見第13條第1 款所謂「損毀汽車牌照」，係指行為人
    基於故意所為，始足當之，因此種違規行為，通常具有積極
    逃免交通稽查或刑事偵查之目的，惡害較大而裁罰較重；而
    第14條第1 款之「牌照破損」，係非因汽車所有人或駕駛人
    故意行為，導致交通稽查困難之情形，較之前開規定，致害
    較小而致裁罰較輕。故遇有汽車牌照（號牌）不能辨識之情
    形，仍應視其原因是否為汽車所有人或駕駛人故意造成，分
    別適用不同規定，非謂牌照不能辨識，即應一律依第13條第
    1 款之規定裁處，如無積極證據可認汽車所有人或駕駛人有
    故意毀損汽車牌照行為，自僅能適用前開條例第14條第3 款
    之規定，對於汽車所有人予以科罰。
四、經查：
  (一)異議人所有車號3T-732之營業一般小貨車，於98年1 月5 日
    15時32分，行經高雄市三民區○○○路與建武路口，經高雄
    市政府警察局三民第二分局覺民路派出所員警以異議人有「
    塗抹污損（將車號以綠漆噴塗）致無法辨識號牌」之違規事
    由掣單舉發之事實，有高雄市政府警察局三民第二分局覺民
    路派出所98年1 月5 日高市警交字第B00000000 號舉發違規
    通知書、交通部公路總局臺北區監理所98年2 月18日北監營
    裁字裁40-B00000000號裁決書各1 份在卷可稽。
  (二)然查，上揭舉發違規通知書雖以異議人所有車號3T-732營業
    一般小貨車之後方號牌有「塗抹污損（將車號以綠漆噴塗）
    致無法辨識號牌」情事而為舉發，但依卷附系爭車號3T-732
    號牌之採證照片所示（車輛靜止狀態），該號牌上之文字及
    號碼之顏色固呈現與底漆相近之綠色，惟因車牌上之文字及
    號碼之邊緣仍殘留些許白漆，且字體顏色與底色綠漆相比仍
    有色差，較為淺白，可輕易發現此應係號牌上文字與號碼原
    有之白漆均已脫落大部分所致，而非於文字或號碼上另噴塗
    綠漆造成，從而本件異議人陳稱上開車輛因已使用10幾年之
    久，實難期號牌毫無污損或褪色如新等語，自屬可信，殊難
    遽認異議人有故意毀損汽車牌照之違規行為。此外，經本院
    傳喚舉發員警熊端偉，其亦到庭證稱：系爭號牌確實是沒有
    塗抹，我認為此台車的號牌是屬於自然耗損，應該不是故意
    塗抹，但是縱使是自然耗損，已經致不能辨識，車主有義務
    要將車牌恢復原狀；我會在舉發通知單上寫噴塗綠漆，是開
    單當時沒有特別注意，只是覺得號牌與數字顏色與底漆相同
    ，所以才於舉發單上寫噴塗綠漆，不過這是我個人疏失，應
    該不是司機噴塗的，但事實上他們的號牌確實有不能辨識的
    事實等語（見本院98年7 月8 日訊問筆錄），益證異議人並
    無將系爭號牌故意塗抹綠漆之舉，上揭舉發違規通知單上記
    載「塗抹污損（將車號以綠漆噴塗）」，顯屬有誤。
  (三)是本件異議人並無故意塗抹綠漆於系爭車號3T-732號牌上之
    行為，該號牌字體之白漆脫落致與底色相近，乃肇因於經年
    累月長期風吹日曬雨淋之自然污損所致，自與道路交通管理
    處罰條例第13條第1 款條文之「不能辨認其牌照」之原因，
    需出於行為人故意以「變造」、「塗抹污損」、「安裝其他
    器具」等方式將汽車牌照損毀所致之要件，即有未合，自不
    能論此項違規行為。惟異議人既不諱言上開車輛後方3T-732
    號牌因長期使用，致字體上之白漆均已剝落而有受損情事，
    故本件雖無從認定異議人有道路交通管理處罰條例第13條第
    1 款之違規行為，但其明知牌照已經破損，猶不即向公路主
    管機關申請換發或重新申請，並因而先後兩次行駛（另可參
    本院98年交聲第500 號裁定）均因車輛後方號牌之文字暨數
    字與底漆顏色相近，使舉發員警未能立即辨認出正確之號牌
    數字而為舉發，其仍有前開條例第14條第1 款之「汽車行駛
    有號牌遺失或破損，不報請公路主管機關補發、換發或重新
    申請」之違規行為，可堪認定。
五、綜上所述，異議人確有道路交通管理處罰條例第14條第1 款
    之違規行為，原處分機關以受處分人「塗抹污損汽車牌照不
    能辨識號牌」，逕以同條例第13條第1 款規定裁罰，顯有未
    當。異議人聲明異議，請求撤銷原處分免罰，固無理由，然
    原處分既有如上不當之處，應由本院將原處分撤銷，仍以異
    議人所有系爭車輛於98年1 月5 日15時32分，行經高雄市三
    民區○○○路與建武路口處，有汽車所有人牌照破損，不報
    請公路主管機關補發、換發或重新申請之交通違規行為，應
    依道路交通管理處罰條例第14條第1 款及違反道路交通管理
    事件統一裁罰基準及處理細則所訂之違反道路交通管理事件
    統一裁罰基準表等規定，裁處異議人如主文第2 項所示之罰
    鍰，以資適法。
據上論斷，應依道路交通案件處理辦法第20條，裁定如主文。
中    華    民    國    98    年    7     月    31    日
                  交通法庭  法  官  邱景芬
以上正本證明與原本無異。
如不服本裁定應於送達後5日內向本院提出抗告狀。
                            書記官  黃文儀
中    華    民    國    98    年    8     月    6     日


司法院資訊處製作；財團法人民間司法改革基金會備份。
